【裁判字號】    99,易,1293
【裁判日期】    990630
【裁判案由】    毒品危害防制條例
【裁判全文】
臺灣板橋地方法院刑事判決              99年度易字第1293號
公  訴  人  臺灣板橋地方法院檢察署檢察官
被      告  甲○○
上列被告因違反毒品危害防制條例案件，經檢察官提起公訴（99
年度毒偵字第922 、2789號），被告於準備程序中就被訴事實為
有罪之陳述，本院改行簡式審判程序，並判決如下：
    主    文
甲○○施用第二級毒品，處有期徒刑陸月，如易科罰金，以新臺
幣壹仟元折算壹日；又施用第二級毒品，處有期徒刑陸月，如易
科罰金，以新臺幣壹仟元折算壹日，扣案第二級毒品甲基安非他
命參包（合計餘重二點五八六八公克）沒收銷燬，吸食器貳組沒
收之；應執行有期徒刑拾月，如易科罰金，以新臺幣壹仟元折算
壹日，扣案第二級毒品甲基安非他命參包（合計餘重二點五八六
八公克）沒收銷燬，吸食器貳組沒收之。
    事    實
一、甲○○前於民國89年間因施用毒品案件，經觀察勒戒後認無
    繼續施用毒品傾向，於89年1 月31日獲釋出所，並經臺灣板
    橋地方法院檢察署檢察官以89年度毒偵字第526 號為不起訴
    處分確定。又於前揭觀察勒戒執行完畢釋放後5 年內之93年
    1 月26日15時50分為警採尿回溯96小時內某時許施用第二級
    毒品，經本院以93年度簡字第1185號判處有期徒刑5 月確定
    。另於93年間因竊盜及妨害公務案件經本院以93年度易字第
    282 號判處有期徒刑2 年4 月、4 月，應執行有期徒刑2 年
    6 月確定；嗣前開3 罪經本院先以93年度聲字第1670定應執
    行刑為有期徒刑2 年11月，再以96年度聲減字第1433號減刑
    並定應執行刑為有期徒刑2 年6 月；復於93年間因竊盜案件
    ，經本院以93年度易字第946 號判處有期徒刑2 年10月確定
    。其後，甲○○於93年7 月30日入監接續執行其於88、89年
    間所犯偽造有價證券、偽造文書、竊盜、違反槍砲彈藥刀械
    管制條例等案件之應執行刑有期徒刑3 年10月之殘刑1 年5
    月17日，及前揭應執行有期徒刑2 年6 月、2 年10月，至98
    年8 月10日假釋出監，同時交付保護管束，惟其後該假釋仍
    遭撤銷，尚餘殘刑1 年6 月2 日，現仍在監執行中（於本案
    尚不構成累犯）。
二、詎甲○○仍不思戒除毒癮，先後為下列行為：
    (一)甲○○於98年10月12日8 時53分為警採尿前回溯96小時內
      之某時許，在臺北縣新莊市○○路197 巷1 號之1 住處內
      ，以將甲基安非他命置入吸食器後燃燒吸入其煙霧之方式
      ，施用第二級毒品甲基安非他命1 次。嗣經警於98年10月
      1 日23時30分許，在基隆市○○○路129 巷國道3 號高速
      公路之高架橋下，發覺甲○○正著手於竊盜行為而當場逮
      捕之。其後，甲○○亦同意接受採尿，經警將其尿液送請
      檢驗後，確認其尿液呈甲基安非他命陽性反應，因而查悉
      上情。
    (二)甲○○於99年1 月15日晚間某時許，在臺北縣新莊市○○
      路197 巷1 號之1 住處內，以將甲基安非他命置入同一吸
      食器後燃燒吸入其煙霧之方式，施用第二級毒品甲基安非
      他命1 次。嗣員警於99年1 月16日10時30分許，據報前往
      上址，經甲○○同意接受搜索後，當場查扣第二級毒品甲
      基安非他命3 包（合計餘重2.5868公克）及吸食器2 組。
      其後，甲○○亦同意接受採尿，經警將其尿液送請檢驗後
      ，確認其尿液呈甲基安非他命陽性反應，因而查悉上情。
四、案經基隆市警察局第四分局報請臺灣基隆地方法院檢察署呈
    請臺灣高等法院檢察署檢察長令轉臺灣板橋地方法院檢察署
    檢察官，暨臺北縣政府警察局新莊報請臺灣板橋地方法院檢
    察署檢察官偵查後起訴。
    理    由
一、上開犯罪事實，業據被告於本院審理時自白不諱，而其先後
    2 次為警查獲後所採尿液經分別送請臺灣尖端先進生技醫藥
    股份有限公司及臺灣檢驗科技股份有限公司檢驗後，確均呈
    甲基安非他命陽性反應乙節，有該2 公司濫用藥物檢驗報告
    各1 份附卷可稽（臺灣基隆地方法院檢察署99年度毒偵字第
    340 號卷第8 頁、臺灣板橋地方法院檢察署99年度毒偵字第
    922 卷第49頁），而其中第2 次查獲時所扣得之白色結晶3
    包經鑑定後，確屬第二級毒品甲基安非他命，有交通部民航
    局航空醫藥中心毒品鑑定書在卷可查（臺灣板橋地方法院檢
    察署99年度毒偵字第922 卷第52頁），復有吸食器2 組扣案
    為憑，足徵被告前開自白應與事實相符，堪可採信。綜上，
    本件事證明確，被告犯行堪以認定。
二、次按觀察、勒戒或強制戒治執行完畢釋放後，5 年內再犯施
    用第一、二級毒品之罪者，檢察官應依法追訴，毒品危害防
    制條例第23條第2 項定有明文。又施用第一、二級毒品為犯
    罪行為，毒品危害防制條例第10條定有處罰明文。故施用第
    一、二級毒品者，依前揭規定本應科以刑罰。惟基於刑事政
    策，對合於一定條件之施用者，則依同條例第20條、第23條
    之規定，施以觀察、勒戒及強制戒治之保安處分。又毒品危
    害防制條例於92年7 月9 日修正公布，自93年1 月9 日施行
    ，其中第20條、第23條將施用毒品之刑事處遇程序，區分為
    「初犯」及「5 年內再犯」、「5 年後再犯」。依其立法理
    由之說明：「初犯」，經觀察、勒戒或強制戒治後，應為不
    起訴處分或不付審理之裁定；經觀察、勒戒或強制戒治執行
    完畢釋放後，「5 年內再犯」者，因其再犯率甚高，原實施
    之觀察、勒戒及強制戒治既已無法收其實效，爰依法追訴或
    裁定交付審理。至於經觀察、勒戒或強制戒治執行完畢釋放
    後，「5 年後再犯」者，前所實施之觀察、勒戒或強制戒治
    已足以遮斷其施用毒品之毒癮，為期自新及協助其斷除毒癮
    ，仍適用「初犯」規定，先經觀察、勒戒或強制戒治之程序
    。從而依修正後之規定，僅限於「初犯」及「五年後再犯」
    二種情形，始應先經觀察、勒戒或強制戒治程序。倘被告於
    5 年內已再犯，經依法追訴處罰，縱其第3 次（或第3 次以
    上）再度施用毒品之時間，在初犯經觀察、勒戒或強制戒治
    執行完畢釋放5 年以後，已不合於「5 年後再犯」之規定，
    且因已於「5 年內再犯」，顯見其再犯率甚高，原實施觀察
    、勒戒或強制戒治，已無法收其實效，即應依該條例第10條
    處罰。至於第3 次（或第3 次以上）施用毒品之時間，是否
    宜有期間限制？以多久為適宜？則分屬刑事政策、專門醫學
    之範圍，非審判機關所能決定，有待循立法途徑解決（最高
    法院97年度第5 次刑事庭會議參照，其決議之法律問題提案
    內容：「毒品危害防制條例於92年7 月9 日修正公布，自93
    年1 月9 日施行，則被告於毒品危害防制條例修正前，初犯
    施用毒品罪，又於5 年內第2 次再犯，經依修正前毒品危害
    防制條例規定，追訴處罰同時並施以強制戒治，嗣於毒品危
    害防制條例修正公布並施行後，於第2 次強制戒治期滿5 年
    後，第3 次再犯施用毒品罪，被告是否應依毒品危害防制條
    例第10條規定處罰？」）。本案被告前於89年1 月31日觀察
    勒戒執行完畢獲釋出所後，又於5 年內之93年1 月26日15時
    50分為警採尿回溯96小時內某時許施用第二級毒品，經本院
    以93年度簡字第1185號判處有期徒刑5 月確定，有臺灣高等
    法院被告前案紀錄表及本院前揭判決書附卷足參，依據前揭
    說明，被告應已符合毒品危害防制條例第23條第2 項「5 年
    內再犯」之要件，則檢察官對其提起公訴，應屬合法。
三、核被告前揭犯罪事實第一(一)(二)段所為，均係犯毒品危害防制
    條例第10條第2 項之施用第二級毒品罪。前者因施用而持有
    第二級毒品之低度行為，及後者施用前、後持有第二級毒品
    之低度行為，應分別為其後各該施用之高度行為所吸收，不
    另論罪。所犯2 次施用甲基安非他命之時間不同，間隔數月
    ，顯係基於個別犯意所為，應予分論併罰。次查被告前於93
    年間因施用第二級毒品案件，經本院以93年度簡字第1185號
    判處有期徒刑5 月確定。又於同年間因竊盜及妨害公務案件
    經本院以93年度易字第282 號判處有期徒刑2 年4 月、4 月
    ，應執行有期徒刑2 年6 月確定；嗣前開3 罪經本院先以93
    年度聲字第1670定應執行刑為有期徒刑2 年11月，再以96年
    度聲減字第1433號減刑並定應執行刑為有期徒刑2 年6 月；
    復於同年間因竊盜案件，經本院以93年度易字第946 號判處
    有期徒刑2 年10月確定。其後，甲○○於93年7 月30日入監
    接續執行其於88、89年間所犯偽造有價證券、偽造文書、竊
    盜、違反槍砲彈藥刀械管制條例等案件之應執行刑有期徒刑
    3 年10月之殘刑1 年5 月17日，及前揭應執行有期徒刑2 年
    6 月、2 年10月，至98年8 月10日假釋出監，同時交付保護
    管束，惟其後該假釋仍遭撤銷，尚餘殘刑1 年6 月2 日，現
    仍在監執行中乙節，有臺灣高等法院被告前案紀錄表附卷可
    稽，其前揭各罪既仍未執行完畢，於本案自不構成累犯，起
    訴書犯罪事實欄僅記載被告曾因施用毒品案件經本院以93年
    度簡字第1185號判處有期徒刑5 月「確定」，但未敘明該罪
    刑是否執行完畢，而事實上該罪刑確實尚未執行完畢，已如
    前述，故起訴書於所犯法條欄記載被告成立累犯，容有誤會
    ，惟仍應列為量刑參考。爰審酌被告犯罪之動機目的，智識
    程度，施用毒品非但戕害自己身心，亦妨害社會善良秩序，
    及其犯後坦認犯行態度良好等一切情狀，分別量處如主文所
    示之刑，並諭知如易科罰金之折算標準，再定其應執行之刑
    及如易科罰金之折算標準。末查扣案白色結晶3 包經鑑定後
    確屬第二級毒品甲基安非他命乙節，業經認定如前，爰依毒
    品危害防制條例第18條第1 項前段沒收銷燬之；又扣案吸食
    器2 組乃被告所有供其犯施用第二級毒品罪所用之物，爰依
    刑法第38條第1 項第2 款沒收之。
四、按除被告所犯為死刑、無期徒刑、最輕本刑為3 年以上有期
    徒刑之罪或高等法院管轄第一審案件者外，於前條第1 項程
    序進行中，被告先就被訴事實為有罪之陳述時，審判長得告
    知被告簡式審判程序之旨，並聽取當事人、代理人、辯護人
    及輔佐人之意見後，裁定進行簡式審判程序，刑事訴訟法第
    273 條之1 第1 項定有明文。本案被告被訴施用第二級毒品
    罪之法定本刑為「3 年以下有期徒刑」，屬刑事訴訟法第28
    4 條之1 所規定之獨任案件，被告於本院準備程序期日就被
    訴事實為有罪之陳述後，經告知被告簡式審判程序之旨，並
    聽取被告及檢察官之意見後，本院認宜改用簡式審判程序，
    乃裁定改行簡式審判程序審理之，附此說明。
據上論斷，應依刑事訴訟法第273 條之1 第1 項、第284 條之1
、第299 條第1 項前段，毒品危害防制條例第10條第2 項、第18
條第1 項前段，刑法第11條前段、第47條第1 項、第51條第5 款
、第41條第1 項前段、第38條第1 項第2 款，判決如主文。
本案經檢察官林慈雁到庭執行職務。
中    華    民    國    99    年    6     月    30    日
                  刑事第十三庭  法  官  楊明佳
以上正本證明與原本無異。
如不服本判決應於收受送達後10日向本院提出上訴書狀，並應敘
述具體理由；其未敘述上訴理由者，應於上訴期間屆滿後20日內
向本院補提理由書（均須按他造當事人之人數附繕本）「切勿逕
送上級法院」。
                                書記官  林金良
中    華    民    國    99    年    7     月    1     日
附錄本案論罪科刑法條全文
毒品危害防制條例第10條
施用第一級毒品者，處六月以上五年以下有期徒刑。
施用第二級毒品者，處三年以下有期徒刑。

司法院資訊處製作；財團法人民間司法改革基金會備份。
